臺灣高等法院臺中分院刑事判決
109年度上訴字第1579號
上  訴  人  
即  被  告  葉萬益
上列上訴人即被告因違反毒品危害防制條例案件，不服臺灣彰化
地方法院109年度訴字第180號中華民國109年4月24日第一審判決
（起訴案號：臺灣彰化地方檢察署108年度毒偵字第1728號），
提起上訴，本院判決如下：
    主    文
原判決撤銷。
乙○○施用第一級毒品，免刑。又施用第二級毒品，免刑；扣案之
第二級毒品甲基安非他命壹包（驗餘淨重壹點伍壹參貳公克）沒
收銷燬之。
    犯罪事實
一、乙○○於108年11月20日8時20分許為警採其尿液回溯72小時之
    某時許（不含公權力拘束時間），在彰化縣○○鎮○○巷00○00
    號住處陽臺，基於施用第一級毒品之犯意，以將第一級毒品
    海洛因摻入香菸內點燃吸食煙霧之方式，施用海洛因1次；
    另於108年11月17日19時許，在上開住處陽臺 ，基於施用第
    二級毒品之犯意，以將第二級毒品甲基安非他命置放鋁箔紙
    上燒烤吸食煙霧之方式，施用甲基安非他命1次。嗣於108年
    11月20日7時46分許，為警持臺灣彰化地方法院核發之搜索
    票在乙○○前揭住處執行搜索，扣得甲基安非他命1包（驗餘
    淨重1.5132公克）。嗣經警持臺灣彰化地方檢察署檢察官核
    發之鑑定許可書及徵得乙○○同意，於同日8時20分許，採集
    其尿液送驗，結果呈嗎啡及甲基安非他命陽性反應 ，而查
    悉上情。
二、案經彰化縣警察局鹿港分局報告臺灣彰化地方檢察署檢察官
    偵查起訴。
    理    由
一、上訴人即被告乙○○（下稱被告）於前揭時地施用第一、二級
    毒品之事實，業據其於原審及本院審理時坦承不諱，且其經
    警採尿送驗結果，呈嗎啡及甲基安非他命陽性反應，有臺灣
    彰化地方檢察署鑑定許可書、採集尿液同意書、彰化縣警察
    局鹿港分局委託檢驗尿液代號與真實姓名對照表、台灣檢驗
    科技股份有限公司濫用藥物檢驗報告附卷可稽，另有透明結
    晶1包扣案可證，經送驗結果含第二級毒品甲基安非他命成
    分，驗餘淨重1.5132公克，有衛生福利部草屯療養院109年1
    月2日草療鑑字第1081200236號鑑驗書在卷為憑，綜上足見
    被告之自白與事實相符而可採信，事證明確，其施用第一、
    二級毒品之犯行堪以認定。
二、海洛因、甲基安非他命分別屬於毒品危害防制條例第2條第2
    項第1、2款所列管之第一、二級毒品，不得非法持有及施用
    ，故核被告所為，係犯毒品危害防制條例第10條第1項之施
    用第一級毒品罪、同條第2項之施用第二級毒品罪。被告為
    施用而持有海洛因、甲基安非他命之低度行為，各為其施用
    海洛因、甲基安非他命之高度行為所吸收，不另論罪。所犯
    上開2罪，犯意各別，行為互殊，應分論併罰。
三、按毒品危害防制條例第20條第3項於109年1月15日修正公布
    ，並新增第35條之1過渡規定，均自109年7月15日施行。修
    正後毒品危害防制條例第20條規定：「〈第1項未修正〉犯第1
    0條之罪者，檢察官應聲請法院裁定，或少年法院（地方法
    院少年法庭）應先裁定，令被告或少年入勒戒處所觀察、勒
    戒，其期間不得逾2月。〈第2項未修正〉觀察、勒戒後，檢察
    官或少年法院（地方法院少年法庭）依據勒戒處所之陳報，
    認受觀察、勒戒人無繼續施用毒品傾向者，應即釋放，並為
    不起訴之處分或不付審理之裁定；認受觀察、勒戒人有繼續
    施用毒品傾向者，檢察官應聲請法院裁定或由少年法院（地
    方法院少年法庭）裁定令入戒治處所強制戒治，其期間為6
    個月以上，至無繼續強制戒治之必要為止。但最長不得逾1
    年。〈第3項修正為〉依前項規定為觀察、勒戒或強制戒治執
    行完畢釋放後，3年後再犯第10條之罪者，適用前2項之規定
    。」同條例第23條第1項規定〈未修正〉：「依第
　　20條第2項強制戒治期滿，應即釋放，由檢察官為不起訴之
    處分或少年法院（地方法院少年法庭）為不付審理之裁定。
    」修正後同條例第35條之1第2款規定：「本條例中華民國10
    8年12月17日修正之條文施行前犯第10條之罪之案件，於修
    正施行後，依下列規定處理：…二、審判中之案件，由法院
    或少年法院（地方法院少年法庭）依修正後規定處理；依修
    正後規定應為不起訴處分或不付審理之裁定者，法院或少年
    法院（地方法院少年法庭）應為免刑之判決或不付審理之裁
    定。」是依修正後上開規定，觀察、勒戒或強制戒治執行完
    畢釋放後，3年後再犯施用第一、二級毒品罪者，檢察官應
    先將被告送勒戒處所觀察、勒戒；觀察、勒戒後，檢察官依
    據勒戒處所之陳報，認受觀察、勒戒人有繼續施用毒品傾向
    者，檢察官應聲請法院裁定令入戒治處所強制戒治；強制戒
    治期滿，應即釋放，並由檢察官為不起訴之處分；就修正施
    行前犯施用第一、二級毒品罪之審判中案件，於修正施行後
    ，法院應依修正後之規定處理，依修正後規定應為不起訴處
    分者，法院應為免刑之判決。查被告係於毒品危害防制條例
    108年12月17日修正、109年7月15日生效施行前為本案施用
    第一、二級毒品犯行，並於新法施行後仍繫屬於本院，依上
    說明，即應依修正後之毒品危害防制條例規定處理。
四、被告前因施用毒品案件，經法院裁定送觀察、勒戒後，認有
    繼續施用毒品之傾向，再依法院裁定送強制戒治，於89年1
    月16日執行完畢釋放，有臺灣高等法院被告前案紀錄表在卷
    可憑。被告本案於108年11月20日8時20分許為警採其尿液回
    溯72小時之某時許施用第一級毒品、108年11月17日19時許
    施用第二級毒品之行為，距離其最近1次強制戒治執行完畢
    釋放後已逾3年，本院乃依修正後毒品危害防制條例第20條
    第3項、第1項、第35條之1第2款前段規定，裁定令入勒戒處
    所觀察、勒戒，執行後因認有繼續施用毒品之傾向，再經本
    院裁定令入戒治處所強制戒治，執行後經法務部○○○○○○○○依
    新修正之評估標準判斷被告有無繼續施用毒品傾向，其評估
    結果為靜態因子與動態因子總分合計為39分，未達60分，且
    被告在所生活規律，持續參與課程，表現穩定，認無繼續執
    行強制戒治必要，報請檢察官依保安處分執行法第28條第1
    項規定聲請法院裁定免予繼續執行處分，並經本院以110年
    度毒聲字第6號裁定被告所受強制戒治處分免予繼續執行確
    定，此有本院上開觀察勒戒、強制戒治、免予繼續執行強制
    戒治之裁定在卷為憑。則依毒品危害防制條例第23條第1項
    規定，被告既經法院裁定免予繼續執行強制戒治處分，原應
    由檢察官為不起訴處分，然依修正後同條例第35條之1第2款
    後段規定，因本案已繫屬於本院，為審判中之案件，依法自
    應由本院為免刑之判決。
五、原審以被告施用第一、二級毒品犯行明確而予論罪科刑，依
    當時規定雖有所本，惟未及適用修正後之毒品危害防制條例
    相關規定，即有未洽。被告上訴意旨請求從輕量刑，固無足
    取，然原判決既有上開可議之處，即屬無可維持，應由本院
    予以撤銷，並依法為免刑之判決。
六、扣案之甲基安非他命1包（驗餘淨重1.5132公克），屬第二
    級毒品，且為被告本案施用所剩餘，已據其供明（原審卷第
    68頁），應依毒品危害防制條例第18條第1項前段規定宣告
    沒收銷燬之。
據上論斷，應依刑事訴訟法第369條第1項前段、第364條、第299
條第1項但書，判決如主文。
本案經檢察官吳怡盈提起公訴，檢察官甲○○到庭執行職務。
中　　華　　民　　國　　110 　年　　8 　　月　　11　　日
                  刑事第八庭  審判長法  官  林清鈞
                                    法  官  簡婉倫
                                    法  官  黃小琴
以上正本證明與原本無異。 
施用第二級毒品部分不得上訴。   
施用第一級毒品部分如不服本判決，應於收受送達後20日內向本
院提出上訴書狀，其未敘述上訴理由者，並得於提起上訴後20日
內向本院補提理由書（均須按他造當事人之人數附繕本）「切勿
逕送上級法院」。
                                    書記官  李宜珊
　
中　　華　　民　　國　　110 　年　　8 　　月　　11　　日